臺灣臺南地方法院臺南簡易庭民事判決
109年度南簡字第1321號
原      告  明台產物保險股份有限公司

法定代理人  長瀬耕一
訴訟代理人  陳韻文  
被      告  潘慜顁  


上列當事人間請求侵權行為損害賠償事件，經本院於民國110年5
月10日言詞辯論終結，判決如下：
    主      文
原告之訴駁回。
訴訟費用由原告負擔。
    事實及理由
一、原告起訴主張：被告於民國107年9月30日17時25分許，駕駛
    車牌號碼00-0000號自小客車（下稱肇事車輛），由臺南市○
    ○區○○街00號二空新城大樓B區停車場（下稱系爭停車場）地
    下室駛出停車場時，未保持行車間距且逾越車道線，當時訴
    外人劉培國駕駛張舜萍所有由原告承保車牌號碼000-0000號
    自小客車（下稱系爭車輛）正駛入系爭停車場之車道，兩車
    因而發生擦撞，導致系爭車輛左側車門損壞（下稱本件事故
    ）。系爭車輛經尖峰汽車股份有限公司修護，修復費用共計
    新臺幣（下同）335,198元（工資費用47,350元、烤漆費用3
    7,000元、零件費用250,848元），原告已依保險契約賠付被
    保險人，依保險法第53條之規定取得代位求償權，爰依侵權
    行為及保險代位之法律關係提起本件訴訟等語。並聲明：被
    告應給付原告335,198元，及自起訴狀繕本送達翌日起至清
    償日止，按週年利率5％計算之利息。
二、被告則以：被告於107年9月30日17時25分許駕駛肇事車輛準
    備駛出系爭停車場，見系爭停車場地下室出口警示燈為綠燈
    狀態，才起步駛入車道，訴外人劉培國駕駛系爭車輛時未遵
    守警示燈，於一樓入口為紅燈時快速駛入車道，才導致兩車
    發生碰撞。從系爭車輛受損部位可以看出，劉培國於發生本
    件事故當下闖紅燈又未減速慢行、注意車前狀況，被告依綠
    燈指示行駛並無過失等語。併為答辯聲明：原告之訴駁回。
三、得心證之理由：
(一)按因故意或過失，不法侵害他人之權利，負損害賠償責任。
    民法第184條第1項前段定有明文。當事人主張有利於己之事
    實者，就其事實有舉證之責任；民事訴訟法第277條前段亦
    有明定。從而，侵權行為之成立，須行為人因故意或過失不
    法侵害他人權利，即行為人須具備歸責性、違法性、不法行
    為與損害間有因果關係，始能成立，且主張侵權行為損害賠
    償請求權之人，對於侵權行為之成立要件並應負舉證責任(
    最高法院100年度台上字第328號號判決意旨參照)。次按所
    謂相當因果關係，乃由「條件關係」及「相當性」所構成，
    必先肯定「條件關係」後，再判斷該條件之「相當性」，始
    得謂有相當因果關係。該「相當性」之審認，必以客觀存在
    之事實為觀察之基礎，就此客觀存在事實，依吾人智識經驗
    判斷，通常均有發生同樣損害結果之可能者，始足稱之；若
    有責任之原因事實與損害之發生間，僅止於「條件關係」或
    「事實上因果關係」，而不具「相當性」者，仍難謂該行為
    有「責任成立之相當因果關係」，或為被害人所生損害之共
    同原因（最高法院101年度台上字第443號判決意旨參照）。
(二)原告主張被告於107年9月30日17時25分許，駕駛肇事車輛，
    自系爭停車場地下室駛出停車場時，未保持行車間距且逾越
    車道線，當時訴外人劉培國駕駛系爭車輛正駛入系爭停車場
    ，兩車因而於車道內發生擦撞，導致系爭車輛損壞，被告具
    有過失而應負損害賠償等語，雖提出系爭車輛車損照片、估
    價單、發票為證（見南司簡調字卷第17-21、27-31頁）。惟
    被告否認，並以前開情詞置辯。經查：　　
　1.訴外人劉培國於前開時間駕駛系爭車輛自地面層駛入系爭停
    車場時，被告亦駕駛肇事車輛由系爭停車場駛出，兩車於地
    下室之車道內發生碰撞，系爭車輛因而受損之事實，有道路
    交通事故現場圖、道路交通事故調查報告表(一)(二)、職務
    報告、現場及車損照片等在卷可證（見南司簡調卷第65頁-9
    3頁）；且兩造就本件事故發生之時間、地點、雙方行駛方
    向亦均未爭執，本件事故發生經過，應可認定。
　2.查系爭停車場地下室出口及一樓入口處均設置紅綠警示燈，
    車道入口處劃有雙向車道，有二空新城B區公寓大廈管理委
    員會110年4月1日函文在卷可參（見本院卷第113-117頁）。
    而雙方於系爭停車場車道會車之時，劉培國駕駛之系爭車輛
    所在之一樓入口處之警示燈為紅燈，劉培國跟隨前車進入系
    爭停車場，被吿駕駛之肇事車輛所在之地下室出口處之警示
    燈為綠燈等情，則有被吿提出之本件事故當時行車紀錄畫面
    翻拍照片為憑（見本院卷第45-51頁），是以，被吿行駛方
    向顯示為綠燈，劉培國行駛方向顯示為紅燈，甚為明確。
　3.查地下停車場於爬坡車道旁設立車道警示燈之目的，究其原
    因應為提醒正欲駛入爬坡車道之駕駛人，目前是否已有車輛
    駛入車道，以免雙方車輛在爬坡車道上發生無法閃避之碰撞
    事故，亦即，車道警示燈如同一般道路上設置紅綠燈之目的
    ，如駕駛人行駛之方向已顯示紅燈，即表示應予停止行進，
    必待綠燈顯示時始可繼續行駛，方可維護車輛行進之安全，
    並應為在地下停車場停放車輛之駕駛人所知悉及應遵循之規
    則。本件事故發生當時，劉培國行駛方向已因被告之肇事車
    輛先行進入車道感應區而顯示紅燈，依上述車道警示燈設置
    之目的及應遵循之規則，原告應先暫停於系爭停車場地面層
    ，待被告之肇事車輛離開車道或車道警示燈顯示綠燈後，方
    可駛入車道繼續往下行駛，惟劉培國無視紅燈狀況下，仍跟
    隨前車駛入車道內，旋即在地下室車道上因閃避不及而與被
    告駕駛之肇事車輛發生碰撞，從整個事故發生過程及時間而
    論，顯然為劉培國未按車道警示燈指示逕自駛入車道之過失
    行為所招致，並非被吿未保持行車間距所致，本件事故發生
    尚難認定被告有何故意或過失，據此，原告依侵權行為及保
    險法代位之法律關係請求被告賠償系爭車輛維修所支出之費
    用，即非有據。
　4.原告雖辯稱被吿行駛肇事車輛時有逾越車道線之過失等語。
    惟查依照前開二空新城B區公寓大廈管理委員會110年4月1日
    函文可知，系爭停車場僅有車道入口處劃有雙向車道而已，
    且依系爭停車場車道照片（見本院卷第115頁）所顯示之車
    道寬度及角度，原告所指車道內白色實線應為汽機車分隔線
    ，而非雙向道分隔之中心線，被吿並無逾越車道線行駛之情
    形。況縱認被吿當時並未靠右行駛，以系爭停車場車道寬度
    及彎度觀之，兩台自小客車同時在車道內會車有所難度，
　　因而設有紅綠燈號誌指示通行，期透過車輛單向行駛以保障
    安全，是以，本件被告在綠燈指示通行之前提下，自可期待
    不會有對向來車駛入，即便未靠右行駛仍不應認為有過失駕
    駛之行為，兩造車輛發生碰撞之結果，實為劉培國未遵循車
    道警示燈所致，與被告未靠右行駛間並無相當因果關係存在
    ，是原告上開主張難謂有據，無從為被告不利之認定。
(三)從而，原告既未能舉證被告就本件事故發生有故意或過失，
    揆諸前開舉證責任分配原則，不能舉證之不利益即應歸由原
    告負擔。
四、綜上所述，原告依侵權行為及保險法代位之法律關係，請求
    被告給付系爭車輛維修費335,198元，及自起訴狀繕本送達
    翌日起至清償日止，按週年利率5％計算之利息，為無理由，
    應予駁回。
五、本件事證已臻明確，兩造其餘攻擊、防禦方法及所提之證據
    ，經本院審酌後，認與判決之結果不生影響，爰不一一論列
    ，併此敘明。
六、訴訟費用之依據：民事訴訟法第78條。
中　　華　　民　　國　　110 　年　　5 　　月　　28　　日
                  臺灣臺南地方法院臺南簡易庭
                                  法  官  許育菱
以上正本係照原本作成。
如不服本判決，應於送達後20日內，向本院提出上訴狀並表明上
訴理由，如於本判決宣示後送達前提起上訴者，應於判決送達後
20日內補提上訴理由書（須附繕本）。
如委任律師提起上訴者，應一併繳納上訴審裁判費。
中　　華　　民　　國　　110 　年　　5 　　月　　28　　日
                                   書記官  楊意萱